最高法院刑事判決　　　　　　　　　　　　　　　　九十一年度台上字第七七二號
　　上訴人　台灣高等法院台南分院檢察署檢察官
　　被　告　甲○○
右上訴人因被告恐嚇取財案件，不服台灣高等法院台南分院中華民國九十年十月十一
日第二審判決（九十年度上訴字第五六八號，起訴案號：台灣台南地方法院檢察署八
十九年度偵字第二四二五號），提起上訴，本院判決如左：
    主  文
上訴駁回。
　　理  由
按刑事訴訟法第三百七十七條規定，上訴於第三審法院，非以判決違背法令為理由，
不得為之。是提起第三審上訴，應以原判決違背法令為理由，係屬法定要件。如果上
訴理由狀並未依據卷內訴訟資料，具體指摘原判決不適用何種法則或如何適用不當，
或所指摘原判決違法情事，顯與法律規定得為第三審上訴理由之違法情形，不相適合
時，均應認其上訴為違背法律上之程式，予以駁回。本件檢察官上訴意旨略稱：(一)、
本件扣案之九○手槍一支，經內政部警政署刑事警察局鑑驗結果認有殺傷力，而法務
部調查局檢驗結果，亦認該槍滑套並未完全卡死，用力推拉，仍能將滑套拉開及推回
定位，進而擊發子彈，顯見扣案手槍機械性能正常，可擊發適用子彈。原判決以無合
適之子彈可供擊發，認定無殺傷力，與經驗法則有違。(二)、手槍係屬危險之凶器，其
效果可致人心生畏懼而不敢反抗，非一般凶器可與相比。參以被害人林煌城之供述，
被告以手握內有槍枝之皮包脅迫交付新台幣（下同）一萬元，確使被害人心生畏懼恐
其開槍而隨即取錢交付觀之，顯已達到不能抗拒之程度，原判決仍認係犯恐嚇取財，
顯有判決事實及理由矛盾之違背法令云云。
惟查：原判決撤銷第一審判決，改判論處被告甲○○意圖為自己不法之所有，以恐嚇
使人將第三人之物交付（累犯）罪刑，已敘明所憑之證據及認定之理由。而證據之取
捨與事實之認定，為事實審法院之職權，茍其事實之認定及證據之取捨並不違背經驗
法則或論理法則，即不容任意指為違法而執為上訴第三審之理由。原判決依據卷證資
料，認定被告於民國八十六年間，因違反麻醉藥品管理條例之罪，經原法院判處有期
徒刑四月確定，於八十七年四月二十四日執行完畢。復意圖為自己不法之所有，於八
十九年二月十三日上午九時許，因其在台南市○○街一八○號電動玩具遊藝場內賭輸
一萬一千五百元，藉口開分小姐謝寶琴態度不佳，欲索回其中一萬元為其所拒並發生
爭吵，謝寶琴即通知男友林煌城到場。甲○○竟持先前寄放同案被告陳家興（經判決
無罪確定）處未具殺傷力之九○玩具手槍一支，至上開遊藝場與林煌城談判。甲○○
索求不遂後，至車內取出黑色皮包，內裝有上開槍枝，將槍身露出但未取出，並以手
握在裝有槍枝之皮包上，對林煌城恐嚇稱：「今天伊在店內消費之金錢壹萬元需歸還
」等語，致使林煌城心生畏懼，恐其開槍，而至遊藝場內向謝寶琴取得壹萬元交付，
甲○○得手後即駕車離去。經警據報於同日晚間十一時三十分許，在台南市○區○○
街四十一號陳家興住處三樓陽台花盆內起出上開手槍一支、改造子彈彈殼六顆，復於
甲○○身上起出贓款一萬元（已發還）等情。已敘明上開事實，業據被告甲○○於警
訊及偵審供認不諱，核與被害人林煌城於警訊及第一審供述及謝寶琴、陳家興之供證
相符，復有扣案之改造手槍一支、改造子彈彈殼六顆暨贓物認領保管單一紙在卷可稽
。因認被告確有以恐嚇使人將第三人之物交付之行為，為其所憑之證據及認定理由。
併依被害人林煌城先後多次供述，認被告並未以強暴脅迫之方法，至使不能抗拒而取
第三人財物，僅以恐嚇之方法使其心生畏懼而交付，變更公訴人起訴之懲治盜匪條例
第五條第一項一款之法條。再就槍枝送鑑二機關之檢驗結果詳加分析，認該槍枝的槍
管雖有改裝改造的事實，惟製作並未完全，整隻槍管內部前後一般粗細，沒有彈膛設
計，迄未發現已知子彈可適用於該槍管及被告對於槍枝並未具有如鑑識人員專業知識
及技能，對於扣案槍枝認因槍管尺寸不符無法組合及擊發，未具殺傷力之辯解與常理
無悖；因認被告對於該槍枝不認有殺傷力之辯解為可採。因檢察官認該部分與論罪之
恐嚇取財部分有裁判上一罪之關係，爰不另為無罪之諭知。原判決對於上開各節均於
理由內詳加說明及指駁，經核所為論敘，均與卷內證據資料相符，從形式上觀察，並
無認定事實不依證據或有何採證違背經驗、論理法則之違法情形存在。依法務部調查
局鑑定通知書所載，扣案槍枝為九○玩具手槍，經鑑定結果，其改造槍管口徑為 9.2
mm，槍管前後一樣粗細，沒有彈膛設計，雖有改造之事實，惟製作尚未完全，並未認
定扣案槍枝有殺傷力，檢察官上訴意旨以該槍滑套並未卡死逕行推論其機械構造正常
有殺傷力，顯非依據卷內資料為指摘。又依鑑定書記載迄未發現已知子彈可適用於該
槍管，至於是否有子彈經過修改或改造合於上開槍枝使用，均因該槍枝在未完成製作
前已被查扣而無影響。檢察官上訴意旨，或未依卷內資料為指摘，或就原判決已經說
明之事項或採證認事之職權行使，泛言原判決有事實理由矛盾及違背經驗法則之違法
，其所指摘原判決違法情形，核與法律規定得為第三審上訴理由之違法情形，不相適
合，自非適法之第三審上訴理由。依前揭說明，其上訴違背法律上之程式，應予駁回
。
據上論結，應依刑事訴訟法第三百九十五條前段，判決如主文。
中      華      民      國    九十一    年      二      月      七      日
                              最高法院刑事第十庭
                                  審判長法官  陳  炳  煌
                                        法官  陳  正  庸
                                        法官  韓  金  秀
                                        法官  吳  信  銘
                                        法官  徐  文  亮
      右正本證明與原本無異
                                              書  記  官
中      華      民      國    九十一    年      二      月    二十一    日
